【裁判字號】    99,抗,105
【裁判日期】    990208
【裁判案由】    假扣押
【裁判全文】
臺灣高等法院民事裁定                   99年度抗字第105號
抗  告  人  甲○○○
送達代收人  丙○○
相  對  人  友慶不動產仲介經紀有限公司
法定代理人  丁○○
送達代收人  乙○○
上列當事人因假扣押事件，抗告人對於中華民國98年12月21日臺
灣基隆地方法院98年度全字第1158號裁定，提起抗告，本院裁定
如下：
    主  文
原裁定廢棄。
相對人在原法院之聲請駁回。
聲請及抗告訴訟費用由相對人負擔。
    理  由
一、按債權人就金錢請求或得易為金錢請求之請求，欲保全強制
    執行者，得聲請假扣押；又假扣押，非有日後不能強制執行
    或甚難執行之虞者，不得為之，民事訴訟法第522條第1項、
    第523條第1項定有明文。又請求及假扣押之原因應釋明之；
    又前項釋明如有不足，而債權人陳明願供擔保或法院認為適
    當者，法院得定相當之擔保，命供擔保後為假扣押，亦為民
    事訴訟法第526條第1項、第2項所明定。所謂釋明，係指
    當事人應提出能即時調查，可使法院信其主張為真實之證據
    （民事訴訟法第284條規定參照）。債權人聲請假扣押，就
    其請求及假扣押之原因均應加以釋明。僅於釋明有所不足，
    而債權人陳明願供擔保或法院認為適當者，法院始得定相當
    之擔保，命供擔保後為假扣押。若債權人就其請求及假扣押
    之原因，有任何一項未予釋明，法院即不得為命供擔保後假
    扣押之裁定（最高法院97年度台抗字第227號裁定參照）。
二、本件相對人在原法院聲請意旨雖以：抗告人於民國（下同）
    98年10月23日委託伊以新台幣（下同）300萬元之價格代為
    出售基隆市○○區○○街325巷29號1、2樓房屋及土地（下
    稱系爭房地），委託時間自98年10月23日起至99年4月23日
    止，雙方並訂立專任委託契約書（下稱系爭專任委託契約書
    ），詎抗告人竟於委託期間內之98年12月中旬某日，擅自將
    系爭房地出賣第三人，違反系爭專任委託契約書第8條第3項
    第2款約定，應依同條項第3款約定支付委託價格4%即12萬元
    之服務報酬。而抗告人已於近日內向基隆市信義地政事務所
    遞件辦理系爭房地過戶事宜，若不予聲請假扣押，伊將損失
    服務報酬12萬元，為確保債權免於將來有難以強制執行之虞
    ，爰願供擔保以代釋明，請准就抗告人之財產在12萬元範圍
    內予以假扣押云云。
三、抗告人之抗告意旨則以：伊與相對人簽訂系爭專任委託契約
    書時，並未事先告知系爭房地之其餘共有人，故系爭專任委
    託契約書為無效；且相對人之經紀營業員簽名人員姚樂玲，
    並未具有經紀人資格，依不動產經紀業管理條例第17條規定
    ，系爭專任委託契約書亦屬無效。又系爭房地之其餘共有人
    均同意由專業之全國不動產仲介經紀有限公司基隆新豐店丙
    ○○出賣，於98年11月27日簽訂專任委託契約書，嗣並已於
    98年12月6日簽立買賣合約，完成過戶登記，伊並無脫產之
    虞，請准廢棄原裁定等語。
四、經查，相對人就本件聲請假扣押之請求，固已據其提出友慶
    不動產專任委託契約書以資釋明（見原法院卷第7-10頁）。
    惟就日後不能強制執行或甚難強制執行之虞之假扣押原因，
    全未釋明。雖相對人在本院具狀略稱抗告人已將系爭房地過
    戶登記予第三人云云。然查，抗告人與相對人簽訂系爭專任
    委託契約書之目的原本即係欲以300萬元之價格將系爭房地
    出售予第三人，始發生抗告人應允給付相對人服務報酬12萬
    元，自難認抗告人出售系爭房地即屬脫產，況且抗告人因出
    售系爭房地，已自買受人取得相當對價330萬元之買賣價金
    （見本院卷第11頁），亦難認其出售系爭房地之行為係屬就
    財產所為之不利益處分，而將成為無資力，揆諸首揭說明，
    雖相對人陳明願供擔保，法院仍不得命供擔保後為假扣押。
    從而原裁定命相對人供擔保後為假扣押，尚有未洽。抗告意
    旨指摘原裁定不當，聲明廢棄，為有理由。
五、據上論結，本件抗告為有理由，依民事訴訟法第492條前段
    、第95條、第78條，裁定如主文。
中    華    民    國    99    年    2     月    8     日
                    民事第六庭
                        審判長法  官  林鄉誠
                              法  官  楊豐卿
                              法  官  張  蘭
正本係照原本作成。
不得再抗告。
中    華    民    國    99    年    2     月    9     日
                              書記官  黃麗玲

司法院資訊處製作；財團法人民間司法改革基金會備份。
